臺灣桃園地方法院刑事判決
111年度審金訴字第945號
公  訴  人  臺灣桃園地方檢察署檢察官  
被      告  黃正權


選任辯護人  王仕為律師
上列被告因詐欺等案件，經檢察官提起公訴（111年度偵字第161
45號），被告於本院準備程序中，就被訴事實為有罪之陳述，經
本院告知簡式審判程序意旨，並聽取當事人及辯護人之意見後，
本院合議庭裁定改依簡式審判程序審理，本院判決如下：
    主  文
黃正權共同犯洗錢防制法第十四條第一項之洗錢罪，處有期徒刑
參月，併科罰金新臺幣壹萬元，罰金如易服勞役，以新臺幣壹仟
元折算壹日。緩刑貳年。
    事實與理由
一、本件犯罪事實及證據，除應刪除、補充、更正如下外，其餘
    均引用如附件檢察官起訴書之記載：
　㈠刪除犯罪事實欄一第1至2行「參與由不詳成年人士組成具持
    續性、牟利性、結構性之詐欺犯罪組織，並」。
　㈡犯罪事實欄一第7行「仍與詐騙集團成員」，補充更正為「仍
    與真實姓名年籍均不詳、飛機通訊軟體暱稱『游正韋』之人（
    下稱『游正韋』）」。
　㈢犯罪事實欄一第12行「匯款新臺幣（下同）12萬元」，更正
    為「分別匯款新臺幣（下同）10萬元、2萬元」。
　㈣犯罪事實欄一第15行「於同日時35分許」，更正為「於同日
    上午11時35分許」。
　㈤犯罪事實欄一第18行「於同日時53分」，更正為「於同日上
    午11時53分許」。
　㈥犯罪事實欄一第21至22行「交付與不詳詐騙集團上游」，更
    正為「交付與『游正韋』」。　　
　㈦證據部分補充「被告黃正權於本院準備程序及審理時之自白
    」、「告訴人張芳慈於本院準備程序及審理時之證述」。
二、論罪科刑： 
  ㈠核被告所為，係犯刑法第339條第1項之詐欺取財罪與洗錢防
    制法第14條第1項之洗錢罪。而起訴書雖認被告就詐欺部分
    ，係犯刑法第339條之4第1項第2款之三人以上共同詐欺取財
    罪；惟查，被告於本院準備程序時稱:聯絡的對象只有一個
    ，暱稱為「游正韋」，除了他沒有別人了，跟伊收錢的是否
    為「游正韋」伊不清楚等語（見本院111年11月2日準備程序
    筆錄第2頁），是可認被告為本件犯行時之聯絡的對象雖有
    自稱「游正韋」之人，而告訴人張芳慈雖遭通訊軟體LINE暱
    稱「Zx」之人詐騙，被告並將自中國信託商業銀行帳戶（下
    稱中信帳戶）領取之詐欺贓款交付他人，然並無證據證明詐
    欺告訴人之暱稱「Zx」之人、與被告聯繫之「游正韋」及向
    被告收款之人確實係不同人，是在無法排除為同一人施詐之
    情形下，依罪疑利於被告之法理，自難逕以三人以上共同詐
    欺取財罪相繩，爰就附件起訴書檢察官所認之罪名依法變更
    起訴法條，附此敘明。被告就上開犯行，與某真實姓名年籍
    不詳自稱「游正韋」之人間，有犯意聯絡與行為分擔，應論
    以共同正犯。
  ㈡告訴人張芳慈本案雖有多次匯款之行為，惟侵害之法益同一
    ，且此係正犯該次詐欺取財行為使前開告訴人分次交付財物
    之結果，正犯應祇成立一詐欺取財罪，是被告就此部分亦自
    應僅成立一罪。再被告以一行為觸犯上開2罪名，為想像競
    合犯，應依刑法第55條規定，從較重之一般洗錢罪處斷。
　㈢按洗錢防制法第16條第2項規定，犯前二條之罪，在偵查或審
    判中自白者，減輕其刑。查被告就本案其構成洗錢罪之犯罪
    事實業於本院準備程序及審理中坦承不諱，且自白犯行，合
    於洗錢防制法第16條第2項自白減刑之規定，爰依法就本案
    其所犯之罪減輕其刑。
　㈣爰審酌被告貿然提供金融帳戶供他人利用並依指示為提款，
    與「游正韋」共同為詐騙、洗錢行為，圖謀不法獲利，使詐
    騙所得之款項流向難以查緝，其所為造成告訴人受有財產上
    之損害，實屬可議，應予非難，惟念被告犯後坦承犯行，態
    度尚可；另參酌被告犯後已與告訴人張芳慈達成調解，並已
    賠償完畢，告訴人張芳慈並當庭表示願意給被告機會並同意
    緩刑等語，有本院調解筆錄、111年11月2日準備程序筆錄各
    1份在卷可參，另衡酌被告自陳之智識程度、家庭、生活及
    經濟狀況（見本院111年11月2日簡式審判筆錄第5頁）等一
    切情狀，量處如主文所示之刑，並諭知易服勞役之折算標準
    。
　㈤查被告前未曾因故意犯罪受有期徒刑以上刑之宣告，有臺灣
    高等法院被告前案紀錄表1份在卷可按，其因一時失慮致罹
    刑典，犯後已坦承犯行，容有悔意，且已與告訴人張芳慈達
    成調解，並賠償完畢，已如前所述，又被告亦坦認犯行，已
    有悔意，故認其經此偵審教訓，當知所警惕，而無再犯之虞
    ，認所宣告之刑，以暫不執行為適當，爰依刑法第74條第1
    項第1款之規定，宣告緩刑2年，以啟自新。
三、沒收：
　㈠末按犯洗錢防制法第14條之罪，其所移轉、變更、掩飾、隱
    匿、收受、取得、持有、使用之財物或財產上利益，沒收之
    ，同法第18條第1項前段固定有明文。然查本案未經扣案之
    詐欺贓款，固為被告掩飾、隱匿之財物，惟依被告所供陳之
    情節，該贓款其已繳回該詐欺集團，非屬於其所有，亦非在
    其實際掌控中，是倘依上開規定諭知被告應就其所隱匿之財
    務宣告沒收，實屬過苛，爰不依上開規定宣告沒收，附此敘
    明。　　　
　㈡查卷內查無積極證據得資證明被告因本案犯行獲得任何犯罪
    所得，是本院自無從為宣告沒收或追徵。爰不予宣告沒收，
    附此敘明。
  ㈢至被告用以為本案犯行之中信帳戶提款卡，雖為被告本件犯
    行所用之物，然既未扣案，該帳戶又已遭通報為警示帳戶凍
    結，且該等物品本身價值低微，單獨存在亦不具刑法上之非
    難性，欠缺刑法上重要性，是本院認該等物品並無沒收或追
    徵之必要，爰不予宣告沒收或追徵。
四、不另為無罪諭知：
　　公訴意旨雖認被告前開行為另涉犯組織犯罪防制條例第3條
    第1項後段之參與犯罪組織罪嫌。惟查，本案難以逕認被告
    主觀上確實知悉「游正韋」之共犯人數，且無證據足認以通
    訊軟體LINE詐騙告訴人張芳慈之「Zx」及「游正韋」與被告
    交付贓款之人確係相異之人，是無從以三人以上共同詐欺取
    財罪相繩，業經本院細述如前，故自難認被告本案所為已與
    組織犯罪防制條例第2條第1項所定犯罪組織係指「3人以上
    」之構成要件相符，然因起訴書認此部分與被告上開有罪部
    分，有想像競合犯之裁判上一罪關係，爰不另為無罪之諭知
    。
據上論斷，應依刑事訴訟法第273條之1第1項、第299條第1項前
段、第300條、第310條之2、第454條，判決如主文。
本案經檢察官許振榕提起公訴，檢察官林欣怡到庭執行職務。
中　　華　　民　　國　　111 　年　　12　　月　　2 　　日
                   刑事審查庭    法　官　林慈雁
以上正本證明與原本無異。
如不服本判決應於收受判決後20日內向本院提出上訴書狀，並應
敘述具體理由。其未敘述上訴理由者，應於上訴期間屆滿後20日
內向本院補提理由書(均須按他造當事人之人數附繕本)「切勿逕
送上級法院」。
                                 書記官　吳秉翰
中　　華　　民　　國　　111 　年　　12　　月　　4 　　日
附錄本判決論罪法條全文：
洗錢防制法第2條
本法所稱洗錢，指下列行為：
一、意圖掩飾或隱匿特定犯罪所得來源，或使他人逃避刑事追訴
    ，而移轉或變更特定犯罪所得。
二、掩飾或隱匿特定犯罪所得之本質、來源、去向、所在、所有
    權、處分權或其他權益者。
三、收受、持有或使用他人之特定犯罪所得。
　　
洗錢防制法第14條
有第二條各款所列洗錢行為者，處7年以下有期徒刑，併科新臺
幣5百萬元以下罰金。
前項之未遂犯罰之。
前二項情形，不得科以超過其特定犯罪所定最重本刑之刑。

中華民國刑法第339條
意圖為自己或第三人不法之所有，以詐術使人將本人或第三人之
物交付者，處5年以下有期徒刑、拘役或科或併科50萬元以下罰
金。
以前項方法得財產上不法之利益或使第三人得之者，亦同。
前二項之未遂犯罰之。

附件：
臺灣桃園地方檢察署檢察官起訴書
                                    111年度偵字第16145號
　　被　　　告　黃正權　男　23歲（民國00年0月0日生）
　　　　　　　　　　　　住○○市○○區○○路000號
　　　　　　　　　　　　國民身分證統一編號：Z000000000號
上列被告因詐欺案件，已經偵查終結，認應提起公訴，茲將犯罪
事實及證據並所犯法條分敘如下：
　　　　犯罪事實
一、黃正權於民國110 年10月5 日前某時，參與由不詳成年人士
    組成具持續性、牟利性、結構性之詐欺犯罪組織，並提供其
    申辦之中國信託銀行帳號000-000000000000號（下稱中信帳
    戶）作為詐欺集團收取詐欺款項使用，另以不詳代價擔任領
    款車手。而黃正權明知其所提領之詐欺款項借由不同帳戶轉
    帳層層轉移，製造資金在金融機構移動記錄軌跡之斷點，竟
    仍與詐騙集團成員共同意圖為自己不法之所有，基於詐欺、
    洗錢之犯意聯絡，先由詐騙集團成員於110 年9 月間，透過
    通訊軟體LINE，以暱稱「Zx」與張芳慈聯繫，並推薦其使用
    「CapitalOne」之投資網站，佯稱：可以獲利等語，致張芳
    慈陷於錯誤，依指示多次匯款，其中於110 年10月5 日11時
    24分許，匯款新臺幣(下同)12萬元至周宏彬(現由臺灣花蓮
    地方檢察署以111年度偵字第1127號偵辦中)所申辦之永豐商
    業銀行000-00000000000000號帳戶(下稱永豐帳戶)，詐騙集
    團成員知悉款項入帳，便於同日時35分許，再將該筆款項轉
    匯至徐銘鴻(業經本署檢察官以111年度偵字第4698號提起公
    訴)申辦之臺灣中小企業銀行000-00000000000號帳戶(下稱
    中小企帳戶)，嗣於同日時53分，再將該筆12萬元(連同其他
    被害人遭詐騙之款項，共有17萬3,000元，另由員警持續查
    辦中)轉匯至黃正權上開中信帳戶，並由黃正權於同日12時1
    2分許，提領一空，並在不詳地點交付與不詳詐騙集團上游
    ，進而達到隱匿犯罪所得、製造金流斷點之結果。後張芳慈
    見投入資金不知去向，發覺有異使報警處理而悉上情。
二、案經張芳慈訴請嘉義市政府警察局第一分局報告偵辦。
　　　　證據並所犯法條
一、證據清單及待證事實：
編號 證據名稱 待證事實 1 被告黃正權偵查中之供述 坦承有提領上開款項，矢口否認有何詐欺犯行，辯稱：是投資獲利等語。 2 告訴人張芳慈警詢時之供述 證明告訴人遭詐騙進而匯款之事實。 3 另案被告周宏彬永豐帳戶交易明細 證明告訴人有匯入該帳戶如上金額之事實。 4 另案被告徐銘鴻中小企帳戶之交易明細 證明告訴人該筆12萬元自上開永豐帳戶匯入另案被告徐銘鴻中小企帳戶之事實。 5 被告中信帳戶交易明細 證明告訴人該筆12萬元自上開中小企帳戶匯入被告中信帳戶並遭提領之事實。 6 告訴人中信帳戶交易明細暨匯款成功頁面 證明告訴人有匯款至上開永豐帳戶之事實。 7 告訴人與詐騙集團成員「Zx」之LINE對話紀錄截圖照片 證明告訴人遭詐騙進而匯款之事實。 
二、被告辯稱不可採：
  ㈠被告以「投資獲利」為辯詞，然其自承：沒有對話紀錄、投
　　資平台任何證據等語，其所辯顯係幽靈抗辯，脫免罪責之詞
    ，無可為有利於被告之認定。
  ㈡另觀諸被告中信帳戶交易明細，任一筆為數不低之款項匯
　　入，皆會在短時間內全數提領一空，而被告果若係投資，將
    帳戶中之金錢全數提領一空，何來本金投資以獲利？被告另
    辯稱：投資平台另有帳號等語，然其同樣未曾提出引證，而
    線上投資平台若有獲利，亦須由投資人本人自投資平台出金
    ，再轉至自己之金融帳戶，惟被告所謂之「獲利」，皆係自
    一般私人之金融帳戶匯入其中信帳戶，顯與常情未合。綜上
    ，被告所辯有諸多矛盾之處，顯係臨訟卸責之詞，毫無可採
    。
三、核被告所為，係犯組織犯罪防制條例第3 條第1 項後段之參
    與犯罪組織、刑法第339 條之4 第1 項第2 款之三人以上共
    同詐欺取財、洗錢防制法第14條第1 項之一般洗錢罪嫌。被
    告與其餘詐欺集團成員間有犯意聯絡及行為分擔，請依共同
    正犯論處。被告以一行為犯上開2 罪嫌，為想像競合犯，請
    依刑法第55條規定從一重之加重詐欺罪嫌論處。被告之犯罪
    所得，請依刑法第38條之1 第1 項、第3 項等規定宣告沒收
    ，於全部或一部不能沒收或不宜執行沒收時，追徵其價額。
四、依刑事訴訟法第251 條第1 項提起公訴。
　　此　致
臺灣桃園地方法院
中　　華　　民　　國　 111　　年　　6 　　月　　15　　日
                          檢　察　官   許 振 榕
本件證明與原本無異　　
中　　華　　民　　國　 111　　年　　7 　　月　　11　　日
                          書  記  官   盧 靜 儀   
所犯法條
中華民國刑法第339條之4
犯第339條詐欺罪而有下列情形之一者，處1年以上7年以下有期
徒刑，得併科1百萬元以下罰金：
一、冒用政府機關或公務員名義犯之。
二、三人以上共同犯之。
三、以廣播電視、電子通訊、網際網路或其他媒體等傳播工具，
    對公眾散布而犯之。
前項之未遂犯罰之。
洗錢防制法第14條
有第二條各款所列洗錢行為者，處7年以下有期徒刑，併科新臺
幣5百萬元以下罰金。
前項之未遂犯罰之。
前二項情形，不得科以超過其特定犯罪所定最重本刑之刑。
組織犯罪防制條例第3條
發起、主持、操縱或指揮犯罪組織者，處3年以上10年以下有期
徒刑，得併科新臺幣1億元以下罰金；參與者，處6月以上5年以
下有期徒刑，得併科新臺幣1千萬元以下罰金。但參與情節輕微
者，得減輕或免除其刑。
具公務員或經選舉產生之公職人員之身分，犯前項之罪者，加重
其刑至二分之一。
犯第1項之罪者，應於刑之執行前，令入勞動場所，強制工作，
其期間為3年。
前項之強制工作，準用刑法第90條第2項但書、第3項及第98條第
2項、第3項規定。
以言語、舉動、文字或其他方法，明示或暗示其為犯罪組織之成
員，或與犯罪組織或其成員有關聯，而要求他人為下列行為之一
者，處3年以下有期徒刑，得併科新臺幣3百萬元以下罰金：
一、出售財產、商業組織之出資或股份或放棄經營權。
二、配合辦理都市更新重建之處理程序。
三、購買商品或支付勞務報酬。
四、履行債務或接受債務協商之內容。
前項犯罪組織，不以現存者為必要。
以第5項之行為，使人行無義務之事或妨害其行使權利者，亦同
。
第5項、第7項之未遂犯罰之。